臺灣新北地方法院刑事裁定　
111年度撤緩字第202號
聲  請  人  臺灣新北地方檢察署檢察官
受  刑  人  梅秀蘭



上列聲請人因受刑人犯詐欺案件，聲請撤銷緩刑之宣告（111年
度執聲字第1201號），本院裁定如下：
    主  文
聲請駁回。
    理  由
一、聲請意旨略以：受刑人梅秀蘭因詐欺案件，經本院以108年
    度審訴字第2040號（臺灣新北地方檢察署108年度偵字第167
    74、19916、21645、22898號）判處有期徒刑6月（共6罪）
    ，應執行有期徒刑1年6月，緩刑4年，於民國109年3月24日
    確定在案。竟於緩刑期前即108年4月24日故意犯詐欺罪，經
    本院以109年度金訴字第23號判處不得易科罰金之有期徒刑6
    月（共7罪），應執行有期徒刑1年4月，並經臺灣高等法院
    以110年度上訴字第641號及最高法院以111年度台上字第664
    號判決上訴駁回，於111年5月12日確定。核受刑人所為，已
    合於刑法第75條之1第1項第1款（聲請書誤載為第75條第1項
    第2款）所定撤銷緩刑宣告之原因，爰依刑事訴訟法第476條
    規定聲請撤銷等語。
二、按受緩刑之宣告而有下列情形之一，足認原宣告之緩刑難收
    其預期效果，而有執行刑罰之必要者，得撤銷其宣告：一、
    緩刑前因故意犯他罪，而在緩刑期內受6月以下有期徒刑、
    拘役或罰金之宣告確定者。二、緩刑期內因故意犯他罪，而
    在緩刑期內受6月以下有期徒刑、拘役或罰金之宣告確定者
    。三、緩刑期內因過失更犯罪，而在緩刑期內受有期徒刑之
    宣告確定者。四、違反第74條第2項第1款至第8款所定負擔
    情節重大者，刑法第75條之1第1項定有明文。考其立法意旨
    略以：關於緩刑之撤銷，現行法第75條第1項固已設有2款應
    撤銷之原因；至得撤銷緩刑之原因，則僅於保安處分章內第
    93條第3項與撤銷假釋合併加以規定，體例上不相連貫，實
    用上亦欠彈性，爰參酌德國及奧地利現行立法例增訂得撤銷
    緩刑之原因，其中現行關於緩刑前或緩刑期間故意犯他罪，
    而在緩刑期內受得易科罰金之有期徒刑之宣告者，列為應撤
    銷緩刑之事由，因認過於嚴苛，而排除第75條應撤銷緩刑之
    事由，移列至得撤銷緩刑事由，俾使法官依被告再犯情節，
    而裁量是否撤銷先前緩刑之宣告。其次，如有前開事由，但
    判決宣告拘役、罰金時，可見行為人仍未見悔悟，有列為得
    撤銷緩刑之事由，以資彈性適用，爰於第1項第1款、第2款
    增訂之。且本條採用裁量撤銷主義，賦予法院撤銷與否之權
    限，特於第1項規定實質要件為「足認原宣告之緩刑難收其
    預期效果，而有執行刑罰之必要」，供作審認之標準。亦即
    於「得」撤銷緩刑之情形，法官應依職權本於合目的性之裁
    量，妥適審酌被告所犯前後數罪間，關於法益侵害之性質、
    再犯之原因、違反法規範之情節是否重大、被告主觀犯意所
    顯現之惡性及其反社會性等情，是否已使前案原為促使惡性
    輕微之被告或偶發犯、初犯改過自新而宣告之緩刑，已難收
    其預期之效果，而確有執行刑罰之必要，此與刑法第75條第
    1項所定2款要件有一具備，即毋庸再行審酌其他情狀，應逕
    予撤銷緩刑之情形不同，先予敘明。
三、經查：
　㈠受刑人前因詐欺案件，經本院以108年度審訴字第2040號判處
    有期徒刑6月（共6罪），應執行有期徒刑1年6月，緩刑4年
    ，於109年3月24日確定，緩刑期間為109年3月24日起至113
    年3月23日止（下稱前案）；又於緩刑前即108年4月24日，
    因詐欺案件，經本院以109年度金訴字第23號判處有期徒刑6
    月（共7罪），應執行有期徒刑1年4月，並經臺灣高等法院
    以110年度上訴字第641號及最高法院以111年度台上字第664
    號判決上訴駁回，於111年5月12日確定（下稱後案）等情，
    有上開案件之判決書、臺灣高等法院被告前案紀錄表各1份
    在卷可稽。本件受刑人於緩刑期前因故意犯他罪，而在緩刑
    期內受6月以下有期徒刑之宣告確定，堪以認定。惟揆諸前
    揭說明，仍應審酌本件有無「足認原宣告之緩刑難收其預期
    效果，而有執行刑罰必要」之情形，以決定是否撤銷緩刑。
　㈡查受刑人前、後兩案所犯三人以上共同詐欺取財罪，均係在
    同日（即108年4月24日）間所為，並非被告於前案緩刑後仍
    有故意再次犯罪之行為；又受刑人為後案犯行時，係在前案
    立案偵查（108年7月2日）之前，此有上開被告前案紀錄表
    在卷可查，是受刑人於後案行為之際，尚無從預見前案之偵
    、審進行過程，亦無法預知前案將受緩刑之寬典，與歷經完
    整之偵查、審判程序後，猶不知戒慎其行為者，非可等同視
    之，尚難以此即認受刑人有輕視國家追訴犯罪之情，亦難僅
    因受刑人所犯前、後兩案之案件型態、罪質相同，即據此推
    認受刑人就前案宣告之緩刑難收其預期效果，而有執行刑罰
    之必要。
  ㈢再者，前案法院考量受刑人已賠償被害人所受損害，且犯後
    坦承犯行，深具悔意等情，而依刑法第59條酌減其刑，判處
    有期徒刑6月（共6罪），應執行有期徒刑1年6月，並諭知緩
    刑4年；而後案法院亦認受刑人雖參與詐欺集團擔任車手工
    作，然係聽從指示提領詐欺所得款項，尚非詐欺集團之核心
    成員，與上游主導策畫者及實際施用詐術者相較，惡性較輕
    ，且被害人遭詐欺所匯之款項又非至鉅，受刑人復係於同一
    日提領，且未實際分取不法利益，犯後亦坦承犯行，而依刑
    法第59條酌減其刑，判處有期徒刑6月（共7罪），應執行有
    期徒刑1年4月，有前、後案判決書附卷可稽，可徵前、後案
    之犯罪情節及主觀犯意所顯現之惡性均非屬重大，益徵受刑
    人受緩刑宣告前、後，均有悔改之意，且受刑人除此二案外
    無其他涉案前科紀錄。是審酌前開各情，尚難認受刑人原宣
    告之緩刑難收其預期效果，而有執行刑罰之必要。況聲請人
    亦未提出任何積極證據或具體說明受刑人有何情狀足認「原
    宣告之緩刑難收其預期效果，而有執行刑罰之必要」，自難
    認受刑人有合於刑法第75條之1第1項得撤銷緩刑宣告之情事
    。是聲請人聲請撤銷受刑人之緩刑宣告，即非有據，為無理
    由，應予駁回。
四、依刑事訴訟法第220條，裁定如主文。
中　　華　　民　　國　 111　　年　　 6　　月　　27　　日
                  刑事第十五庭  法　官　黃湘瑩
上列正本證明與原本無異。
如不服本裁定，應於裁定送達後五日內敘明抗告理由，向本院提
出抗告狀。
                                書記官  廖宮仕
中　　華　　民　　國　　111 　年　　6 　　月　　27　　日